臺灣臺東地方法院民事裁定　　　　　　　　 96年度抗字第7號
抗　告　人　甲○○
訴訟代理人　高秉涵律師
上列抗告人因被繼承人乙○○遺產繼承事件，對於中華民國96年
3月6日本院95年度聲繼字第50號所為裁定提起抗告，本院裁定如
下：
    主  文
抗告駁回。
抗告費用新臺幣壹仟元由抗告人負擔。
    理  由
一、抗告人於原法院聲明意旨略以：被繼承人乙○○係於民國10
    年1月27日出生，於93年12月22日死亡，其死亡後在臺灣地
    區留有遺產，抗告人為乙○○在大陸地區之胞弟，對乙○○
    遺產有繼承權，爰依臺灣地區與大陸地區人民關係條例第66
    條規定，向本院為聲明繼承之意思表示等語。並提出乙○○
    戶籍謄本、繼承系統表、及經財團法人海峽交流基金會驗證
    之大陸地區湖南省邵陽市公證處作成之親屬關係公證書、委
    託書等件為證。經原法院於96年1月12日命抗告人應於收受
    通知送達後30日內補正提出聲明人與乙○○間書信往來文件
    、合影照片、匯款資料或其他足以證明二人間親屬關係存在
    之資料，該項裁定於同年月16日送達抗告人之代理人，抗告
    人逾期未補正，其聲明不合法，而駁回其聲明。
二、抗告意旨略以：政府於38年遷台後，因隨時準備反攻回去，
    來台官民，從無長久居住之打算，所以對戶籍或兵籍資料之
    填報，是否完整並不計較，尤其中共對有海外關係之大陸家
    屬，均列為黑五類，受盡折磨和苦難，有些官兵填寫兵藉資
    料時，就故意錯寫大陸家屬姓名或地址，甚至空而不寫，以
    免禍及家屬，因此38年來台的官民其戶藉或兵藉上之家屬姓
    名資料，多失去其正確性，此乃亂世所使然。被繼承人乙○
    ○，因不識字，被抓當兵，曾於1949年從江西稍給家人口信
    說：「將要去臺灣」，嗣後即再無消息。95年9月間，始由
    返鄉探親的同鄉口中得知乙○○已在臺死亡，所以在他生前
    從無聯絡，當無書信可供參證等語。並提出經財團法人海峽
    交流基金會及公安派出所驗證之大陸地區湖南省新寧縣豐田
    鄉永福村民委員會所具之聲明書為證。
三、按依臺灣地區與大陸地區人民關係條例第7條規定，在大陸
    地區製作之文書，經行政院設立或指定之機構或委託之民間
    團體驗證者，推定為真正。而該條所稱之真正，係指形式上
    之真正而言，至該文書之內容是否足以證明某一待證事實存
    在，仍需法院綜合一切事實證據予以判斷，並非該文書一經
    提出，法院即不須就其他法院應依職權調查之事項予以調查
    。經查，抗告人主張之事實，固於原法院提出上開書證以資
    為憑，復於提起抗告時，檢附經財團法人海峽交流基金會及
    公安派出所驗證之大陸地區湖南省新寧縣豐田鄉永福村民委
    員會所具之聲明書正本為證。惟就抗告人與被繼承人親屬關
    係是否存在之情，經本院於96年1月12日命抗告人應於收受
    通知送達後30日內補正抗告人與被繼承人間之書信往來文件
    、合影照片、匯款資料或其他足以證明聲明人與被繼承人間
    親屬關係存在之證明資料，該項通知業於同年月16日送達抗
    告人之代理人，有送達證書1件在卷可稽，抗告人迄今仍未
    補正，而所提財團法人海峽交流基金會及公安派出所驗證之
    大陸地區湖南省新寧縣豐田鄉永福村民委員會所具之聲明書
    固陳稱被繼承人乙○○確係曾木生、何氏夫婦之長子，於19
    49年隨軍去臺等情，惟該聲明書並未記載其認定事實之依據
    ，尚難認定為真實。再者，經原法院依職權向行政院國軍退
    除役官兵輔導委員會太平榮譽國民之家調取被繼承人之親屬
    關係資料，依該榮家於93年9月2日製作之被繼承人親屬關係
    表記載，被繼承人乙○○在大陸除父母外，並無其他親屬，
    有該榮家96年1月17日太家輔字第0960000277號函檢附親屬
    關係表附卷可稽。抗告人雖主張我國政府於38年遷徙來臺，
    初因時局紊亂，戶政不健全，戶籍之登記並不嚴謹，不得僅
    因戶籍登記之不符而否認其原來之身分云云。惟有關抗告人
    是否為被繼承人乙○○之胞弟，不可單純僅以時局變動，造
    成戶籍登記之錯誤或不全，逕認法院無須綜合一切事實證據
    認定之必要。則抗告人既逾期未能提出其為被繼承人合法繼
    承人之其他資料供本院審酌，依上開證據所示，自不足以證
    明聲明人確為被繼承人之合法繼承人。從而原法院駁回抗告
    人之聲明，於法洵無違誤。抗告意旨指摘原裁定不當，求為
    廢棄，為無理由，應予駁回。
四、據上論結：本件抗告為無理由，依非訟事件法第46條、第21
    條第1項前段、第24條第1項，民事訴訟法第495條之1第1項
    、第449條第1項、第95條、第78條，裁定如主文。
中　　華　　民　　國　　96　　年　  04　　月　　18　　日
                  民事庭    審判長法  官  楊智勝
                                  法  官  林恒祺
                                  法  官  連雅婷
如不服本裁定，僅得於收受本裁定正本送達後10日內，以適用法
規顯有錯誤為理由，向本院提出再抗告狀(須附繕本1份及繳納再
抗告費用新臺幣1,000元)，經本院許可後始可再抗告。
中　　華　　民　　國　　96　　年　　04　　月　　20　　日
                            書記官 許瑞權
